【裁判字號】    99,交聲,653
【裁判日期】    990331
【裁判案由】    交管條例聲異
【裁判全文】
臺灣板橋地方法院交通事件裁定         99年度交聲字第653號
原處分機關  交通部公路總局臺北區監理所蘆洲監理站
異  議  人
即受處分人  甲○○
上列異議人即受處分人因違反道路交通管理處罰條例案件，對於
交通部公路總局臺北區監理所蘆洲監理站99年2 月22日所為之裁
決處分（北監蘆字第裁46-CO0000000號）聲明異議，本院裁定如
下：
    主  文
異議駁回。
    理  由
一、原處分意旨略以：本件異議人即受處分人甲○○駕駛車牌號
    碼915-BEK 號機車，於民國98年12月29日0 時25分許，在臺
    北縣三重市○○○路與重安街口，經臺北縣政府警察局三重
    分局中興橋派出所員警以「號牌不依指定位置懸掛」之違規
    事由當場舉發，異議人於應到案日期前提出申訴，經原處分
    機關調查結果，仍認異議人違規行為屬實，依道路交通管理
    處罰條例第12條第1 項第7 款、第2 項，及違反道路交通管
    理事件統一裁罰基準表之規定，於99年2 月22日以北監蘆字
    第裁46-CO0000000 號裁處異議人罰鍰新臺幣（下同）5,400
    元，並吊銷汽車牌照。
二、異議意旨略以：伊並無號牌不依指定位置懸掛之違規事實，
    實係比照原廠位置懸掛，況伊曾有超速違規之紀錄，罰單亦
    寄到住處經伊簽收，顯然並無無法辨識之情況；罰單上註明
    本件車牌角度超過60度，但員警並未提出認定之依據；又伊
    係購入中古車輛，並無事後改裝之行為，若該車有任何違規
    之情，亦非蓄意違規，爰聲明異議，請求撤銷原處分云云。
三、按汽車已領有號牌而未懸掛或不依指定位置懸掛者，處汽車
    所有人3,600 元以上10,800元以下罰鍰，並禁止其行駛，且
    牌照亦應吊銷之，道路交通管理處罰條例第12條第1 項第7
    款及同條第2 項分別定有明文。又道路交通管理處罰條例所
    稱之汽車，包括機器腳踏車，道路交通安全規則第2 條第1
    項第1 款及道路交通管理處罰條例第3 條第8 款亦有明文。
    次按汽車號牌懸掛位置，除原設有固定位置外，應依下列規
    定懸掛固定：機器腳踏車及拖車號牌每車1 面，應正面懸掛
    於車輛後端之明顯適當位置，汽車號牌不得變造損毀、塗抹
    或粘貼其他材料、加裝邊框或霓虹燈、裝置旋轉架、顛倒懸
    掛或以安裝其他器具之方式使不能辨認其牌號，並不得以他
    物遮蔽，如有污穢，致不能辨認其牌號時，應洗刷清楚，道
    路交通安全規則第11條第1 項第3 款暨同條第2 項亦有明定
    。準此，機車號牌之懸掛，當非僅懸掛於機車後端為已足，
    尚須其懸掛之角度、幅度，於該車輛行進中可達令用路人易
    於辨識該牌號之程度時，方符上揭規定意旨所指之「明顯適
    當位置」。
四、經查：
  (一)異議人所有之車牌號碼915-BEK 號普通重型機車，於98年12
    月29日0 時25分許，在臺北縣三重市○○○路與重安街口，
    經臺北縣政府警察局三重分局中興橋派出所員警認定有「號
    牌不依指定位置懸掛」之違規事由，故當場開單舉發等情，
    有臺北縣政府警察局北縣警交大字第CO0000000 號舉發違反
    道路交通管理事件通知單影本1 份在卷可稽，堪認屬實。
  (二)觀諸卷附本件舉發員警採證照片共6 張，可見異議人上開機
    車之號牌懸掛於該車後端之擋泥板上緣處，且該號牌所連接
    之腳架明顯往上翹，致該號牌亦明顯上翹達60度以上，與一
    般機車懸掛號牌之方式、角度均顯然不同，足徵本件舉發通
    知單上所載「車牌掀起角度超過60度」等語，應屬有據；雖
    於員警採證時，因異議人之車輛處於靜止狀態，或可由上方
    近距離俯視而辨識其號牌之車號，然於該車行進間，依正常
    平行目視之狀態，勢將增加交通值勤員警及一般用路人於通
    常情形下對該號牌上之車號清楚辨識之困難，足見異議人前
    開機車號牌之懸掛方式，確與前揭交通安全規則中所規定之
    機器腳踏車後方號牌應正面懸掛於車輛後端之「明顯適當位
    置」之要求不相符合。異議人就此雖辯稱：伊曾有超速違規
    之紀錄，仍可接到罰單，故顯然無不能辨識之情云云，然從
    異議人號牌懸掛上翹之角度觀之，已遽然增加員警及用路人
    清楚辨識車號之困難，而顯與前開法令規定機車號牌應正面
    懸掛於車輛後端明顯適當位置之要求不符，業如前說明，自
    無從依異議人所述偶發之案例事實作為其免罰之依據，從而
    ，異議人之違規事實堪以認定。
  (三)又異議人又辯稱其係購買中古車，並無刻意改裝車體之行為
    ，故非蓄意違規云云。然揆諸前揭規定之立法意旨，既係為
    使交通管理機關辨明行駛中車輛是否獲得用路許可，亦使用
    路人、執法機關知悉行駛於路上之車輛為何人所有，藉以保
    障行車安全，維護社會秩序，則如異議人既身為上開機車之
    所有人，並考領有適當之駕駛執照，本應注意檢查該車輛是
    否有未依指定位置懸掛號牌等違反相關交通法規所列規定而
    不得駕駛上路之情事，如有，應即予修理或補救後始可上路
    ，否則當不得行駛於馬路上，惟異議人卻置之不理而仍執意
    駕車上路，即屬違反前開規定之行為無誤，至其所有上開機
    車未依指定位置懸掛車牌之原因為何，實無進一步審究之必
    要。
五、綜上所述，異議人於上揭時、地確有號牌不依指定位置懸掛
    之違規行為，原處分機關依據前揭道路交通管理處罰條例第
    12條第1 項第7 款、第2 項，及違反道路交通管理事件統一
    裁罰基準表之規定，裁處異議人罰鍰5,400 元，並吊銷其汽
    車牌照，核無違誤。是本件異議人之異議為無理由，應予駁
    回。
據上論斷，應依道路交通案件處理辦法第19條，裁定如主文。
中    華    民    國    99    年    3     月    31    日
                  交通法庭    法  官 鄭凱文
以上正本證明與原本無異。
如不服本裁定應於送達後5日內向本院提出抗告狀。
                              書記官 陳筱惠
中    華    民    國    99    年    3     月    31    日

司法院資訊處製作；財團法人民間司法改革基金會備份。
